【裁判字號】    97,裁,5171
【裁判日期】    971128
【裁判案由】    新型專利舉發
【裁判全文】
最  高  行  政  法  院  裁  定
                                      97年度裁字第5171號
上  訴  人  甲○○
訴訟代理人  黃仕勳律師
被 上訴 人  經濟部智慧財產局
代  表  人  王美花
參  加  人  乙○○
上列當事人間新型專利舉發事件，上訴人對於中華民國97年7月
30日臺北高等行政法院97年度訴字第956號判決，提起上訴，本
院裁定如下：
    主  文
上訴駁回。
上訴審訴訟費用由上訴人負擔。
    理  由
一、按對於高等行政法院判決之上訴，非以其違背法令為理由，
    不得為之，行政訴訟法第242條定有明文。依同法第243條第
    1項規定，判決不適用法規或適用不當者，為違背法令；而
    判決有同條第2項所列各款情形之一者，為當然違背法令。
    又提起上訴，應以上訴狀表明上訴理由，並應添具關於上訴
    理由之必要證據，復為同法第244條第1項第4款及第2項所明
    定。準此，當事人對於高等行政法院判決提起上訴，如以高
    等行政法院判決有行政訴訟法第243條第1項規定之不適用法
    規或適用不當為理由時，其上訴狀或理由書應有具體之指摘
    ，並揭示該法規之條項或其內容；若係成文法以外之法則，
    應揭示該法則之旨趣；倘為司法院解釋或本院之判例，則應
    揭示該判解之字號或其內容；如以高等行政法院判決有行政
    訴訟法第243條第2項所列各款情形為理由時，其上訴狀或理
    由書應揭示合於該條項各款之事實。上訴狀或理由書如未依
    此項方法表明，或其所表明者與上開法條規定不合時，即難
    認為已對高等行政法院判決之違背法令有具體之指摘，其上
    訴自難認為合法。
二、本件上訴人對於臺北高等行政法院97年度訴字第956號判決
    （下稱原判決）上訴，雖以：(一)依專利審查基準（西元2004
    年版）第2-3-26點規定，可見一創作刪減先前技術中之物品
    元件，只要具備原有全部功能或能產生無法預期的功效者，
    就應認定該創作非能輕易完成，具進步性。系爭案（申請日
    94年11月11日，申請案號第00000000號，公告日95年6月1日
    ，證書號數第M291343號，「具防滑結構之扳手」新型專利
    案）以防滑部13之元件取代引證一（申請日89年11月6日，
    申請案號第00000000號，「握柄具有較佳強度之扳手」新型
    專利案）第12圖中防滑物質75、容置空間72及透孔66等元件
    ，系爭案比引證一減少容置空間72及透孔66等元件，仍具備
    引證一原有全部功能，甚至功效更佳，依上揭規定，應認系
    爭案非能輕易完成，故系爭案相對於引證一為省略技術之專
    利，具進步性。原判決認定系爭案之「防滑部13」元件與引
    證一之「防滑物質75＋容置空間72＋透孔66」三元件組成之
    防滑部，係單純之技術元件置換，而非省略技術元件專利，
    顯然違反上揭規定，更違反論理法則，違背法令。(二)引證一
    之技術手段係將防滑物質75以填充或射出之方式設於容置空
    間72並埋設於透孔66中，此種技術手段等同於系爭案於「先
    前技術」中所提及「其防滑設計非直接設計於扳手本體上，
    係於該扳手本體上另行開設穿孔，以分別供裝設不同結構之
    防滑握柄護套，藉由注模方式將防滑握柄護套一體成型於握
    柄部」之習知結構。故引證一與系爭案所提及之「先前技術
    」一樣具有相同之缺失，是系爭案與引證一相較，不論於防
    滑結構、效果及耐久性等，均有功效上之增進，具進步性。
    (三)系爭案係新型專利案，系爭案之空間型態與習知構造或引
    證案不同，又能增加防滑效果及防止防滑部變質而脆化及節
    省成本等功能，係屬物品之形狀、構造等裝置之創作改良，
    符合新型專利之規定，故系爭案仍具有進步性。次查系爭案
    之構造特徵與引證案並不相同，實不具同一性，引證案不足
    以證明系爭案不符合專利要件，其中「同一性」包含「目的
    、構造、功效」之比較，而功效即指進步性而言，故系爭案
    仍具有進步性，本院88年度判字2380號判決亦同斯旨等語，
    為其論據。惟查，本院88年度判字2380號判決之案情與本件
    案情有別，尚難比附援引，執為有利於上訴人之論據。另核
    其上訴狀所載其餘內容，或係重述其在原審業經主張而為原
    判決摒棄不採之陳詞，或係就原審取捨證據、認定事實之職
    權行使事項，任加指摘違誤，或係就原審所為論斷或駁斥其
    主張之理由，泛言原判決違反專利審查基準（西元2004年版
    ）第2-3-26點規定及論理法則，而未具體表明原判決究竟有
    如何合於不適用法規或適用不當、或有行政訴訟法第243條
    第2項所列各款之情形，尚難認為已對原判決之如何違背法
    令有具體之指摘。依首揭規定及說明，應認其上訴為不合法
    ，應予駁回。
三、據上論結，本件上訴為不合法。依行政訴訟法第249條第1項
    前段、第104條、民事訴訟法第95條、第78條，裁定如主文
    。
中    華    民    國    97    年    11    月    28    日
                    最高行政法院第五庭
                        審判長法官  劉  鑫  楨
                              法官  林  茂  權
                              法官  黃  淑  玲
                              法官  吳  慧  娟
                              法官  曹  瑞  卿
以  上  正  本  證  明  與  原  本  無  異
中    華    民    國    97    年    11    月    28    日
                              書記官  張  雅  琴


司法院資訊處製作；財團法人民間司法改革基金會備份。
